【裁判字號】    95,上訴,406
【裁判日期】    950524
【裁判案由】    偽造文書等
【裁判全文】
臺灣高等法院臺中分院刑事判決         95年度上訴字第406號
上  訴  人  臺灣南投地方法院檢察署檢察官
被      告  己○○
選任辯護人  吳榮昌  律師
被      告  甲○○
上  一  人
選任辯護人  廖志堯  律師
上列上訴人因偽造文書等案件，不服臺灣南投地方法院94年度訴
字第610號中華民國95年1月12日第一審判決（起訴案號：臺灣南
投地方法院檢察署94年度調偵字第4 、11號），提起上訴，本院
判決如下：
    主  文
上訴駁回。
    理  由
一、公訴意旨略以：被告甲○○係為被告己○○處理遺產之代書
    ，辛○○ 、庚○○、丙○○、戊○○、丁○○等5人與被告
    己○○為兄弟姊妹關係，渠等為解決母親（即被繼承人）謝
    牡丹死後遺產繼承問題，遂由被告己○○委託被告甲○○辦
    理相關事務。不料，被告己○○與其他繼承人始終無法達成
    共識，遂與被告甲○○共同基於偽造私文書、盜用署押、行
    使偽造私文書之犯意聯絡，由被告己○○於民國（下同）92
    年11月26日以解釋「戊○○於92年11月24日所發存證信函，
    請己○○說明為何將被繼承人存款盜領一空之事」為由，電
    召辛○○、庚○○、丙○○、戊○○、丁○○等人到南投縣
    草屯鎮○○○路93號被告甲○○代書事務所，雙方經協商及
    說明仍無共識，被告甲○○遂利用辛○○、庚○○、丙○○
    、戊○○、丁○○等人對相關程序及法律文字不熟稔之機會
    ，以載有「立書人」、「電話」、「地址」等之十行紙，要
    求辛○○、庚○○、丙○○、戊○○、丁○○等人簽名並蓋
    指印，表示該日曾到場協商，辛○○、庚○○、丙○○、戊○○、丁○○等人不疑有他，便依被告甲○○指示為之；不
    久，被告甲○○將前揭已簽名、蓋指印之十行紙，裝訂上已
    書寫好的遺產分割協議書及被告己○○資料之另張十行紙（
    該十行紙末2行寫有被告己○○之姓名 、電話、住址等資料
    ），籍口「剛才忘了寫己○○，給他簽，現在己○○已寫好
    了，．．」，要求辛○○等人於騎縫處蓋手印，渠等仍不察
    ，遂逐一蓋手印；被告甲○○於取得上開偽造之遺產分割協
    議書後，隨即影印6份 ，交予辛○○、庚○○、丙○○、戊○○、丁○○及被告己○○；嗣因被告己○○要求辛○○、
    庚○○、丙○○、戊○○、丁○○等履行協議書內容時，始
    查知上情，因而認被告己○○ 、甲○○等2人共同涉犯刑法
    第刑法第216條 、第210條之行使偽造私文書、同法第217條
    之盜用印章印文罪嫌。另追加起訴意旨略以：被告己○○另
    意圖為自己不法之所有 ，竟於謝牡丹死亡後3日（即92年10
    月13日），持自己之身分證、印章及謝牡丹名下之活期存摺
    、定存單6張 ，至南投縣草屯鎮農會信用部辦理前開定期存
    款單之解約，並將解約後之現金新台幣 （下同）175萬元，
    輾轉存入其子胡志昌所開立之第一商業銀行草屯分行之活期
    存款帳戶中 ，連同擅自領取謝牡丹之農保喪葬津貼15萬3千
    元等均侵吞入己，因而認被告己○○另涉犯刑法第335條第1
    項之普通侵占罪嫌等語。
二、按犯罪事實應依證據認定之，無證據不得認定犯罪事實；又
    不能證明被告犯罪者，應諭知無罪之判決 ，刑事訴訟法第1
    54條第2項、第301條第一項分別定有明文。又事實之認定，
    應憑證據，所謂證據，須適於為被告犯罪事實之證明者，始
    得採為斷罪資料，如未能發現相當證據，或證據不足以證明
    ，自不能以推測或擬制之方法以為裁判基礎；又認定不利於
    被告之事實，須依積極證據，苟積極證據不足為不利於被告
    事實之認定時，即應為有利於被告之認定，更不必有何有利
    之證據，最高法院53年臺上字第2750號、30年上字第816 號
    、40年臺上字第86號分別著有判例可資參照。而告訴人之指
    訴，既係以使被告受有罪之判決為目的，從而，不得以告訴
    人之指訴作為認定被告犯罪事實之主要證據，仍應調查其他
    必要之證據，以察與事實是否相符，最高法院亦著有61年台
    上字第3099號判例可資參照。
三、公訴意旨認被告己○○、甲○○等2人涉犯刑法第216條、第
    210條之行使偽造私文書罪嫌、第217條之盜用印章印文罪嫌
    ，其中被告己○○另涉犯刑法第335條第1項之侵占罪嫌，無
    非係以：告訴人辛○○、庚○○、丙○○、戊○○、丁○○
    等人於偵訊中之指訴，經檢察官多次命被告甲○○提出遺產
    分割協議書原本供鑑識比對，惟被告甲○○辯稱已丟掉，此
    舉顯與常情不符，告訴人等人於遺產分割協議書中均係蓋手
    印取代印章，顯見被告己○○電召告訴人等於92年11月26日
    至被告甲○○代書事務所，應僅係為說盜領存款事宜，否則
    ，何以告訴人等人不攜帶印章，證人廖秋婷受僱於被告甲○○，其證詞顯有偏頗之虞，被告己○○ 、甲○○等2人經送
    請法務部調查局進行2次測謊鑑定，首次測謊結果，2人均呈
    現說謊反應 ，第2次測謊則因心虛而不接受測謊，被告己○○將母親謝牡丹所遺留之175萬元定期存款解約後 ，存放置
    其子胡志昌於第一商業銀行草存分行帳戶下，已有不法所有
    之意圖等為其主要論據 。惟訊據被告己○○、甲○○等2人
    均堅詞否認有公訴人所指上揭之犯行，被告己○○辯稱：遺
    產分割協議書係告訴人等與伊共同協商後，委請告甲○○繕
    寫 ，經在場當事人閱覽內容後，親自簽名，影印6份後，再
    按捺指印，並非告訴人所指當日簽名、捺指印係為留下聯絡
    地址、電話，並表示有到場之證明，否則，告訴人等若不同
    意協議內容時，應即拒絕於該協議書之騎縫捺指印，如告訴
    人所言，該協議書係遭詐騙，何以事隔半個月始提出異議；
    告訴人等與伊所執有之遺產分割協議書均為正本，此觀6 份
    協議書均有6人手印甚明 ；又當日原為說明被告己○○領取
    被繼承人謝牡丹之存款一事，然於協商中，雙方就遺產達成
    協議，為免繼承人來回奔波，即當場委託甲○○撰寫協議書
    ，此乃告訴人等以簽名、捺指印代替印章之原因；測謊報告
    不可採為有罪判決之唯一證據 ，被告己○○因為收到第2次
    測謊鑑定通知書而未進行測謊，非因心虛，雖伊將被繼承人
    之存款暫置於胡志昌之帳戶中，然並無不法所有意圖，該筆
    存款扣除繼承、應付費用後，仍由繼承人均分，且該筆存款
    迄今未動用等語。被告甲○○辯稱：遺產協議之內容係根據
    告訴人等與被告己○○協議所記載，繕寫後由伊朗讀內容後
    ，先請告訴人等與己○○簽名 ，再影印6份，由渠等於騎縫
    處捺指印，當日協商至晚上6、7點始散會，告訴人等不可能
    沒有看見該協議書之內容，況且，據告訴人等陳稱當晚已知
    悉該協議書內容，何以遲至92年12月12日始向己○○表示渠
    等簽署協議書時，係遭詐騙；且告訴人等於民事分割遺產訴
    訟中之主張不一致，渠等指訴即有瑕疵；該協議書之內容，
    亦非明顯極為偏頗己○○，伊有何不法暴利可圖；至於無法
    提出協議書之原本，實因伊從事代書業，為當事人代撰文件
    ，於原稿完成後，再以手謄寫或打字，由當事人確認無訛後
    ，各自取回正本，原稿即無任何作用而毀廢等語。
四、關於被告等有無共同行使偽造私文書部分，經查：
  (一)告訴人等於偵訊及本院審理時歷次陳述為：
  (1)告訴人等於93年9月21日偵訊時均陳稱 ：「（問：被告提供
    的協議書騎縫是否由你們親自蓋手印？）。是，但是當時只
    有何德發及住址那2行有字，其他部分是空白的 」、「（問
    ：當時他們為何告訴要手印在騎縫部分？）他只是告訴我們
    有二張要訂起來，所以要蓋手印，．．」（見偵續字偵查卷
    第24、25頁）。
  (2)告訴人等於94年8月2日偵訊時均陳述：「（問；你們在完整
    協議書有蓋指印？）我們簽名蓋手印並沒有協議書內容，是
    騎縫章當時我們看到協議書內容，但沒有仔細看」（見調偵
    字偵查卷第37頁）。
  (3)告訴人即證人辛○○於原審證述：「（問：〈提示分割協議
    書〉這時你們所簽名、電話、地址之十行紙上有無其他內容
    ?）我們簽名的時候39頁上面的內容 （即指立書人己○○右
    側之遺產協議內容）我沒有注意看，主要只是要留姓名、電
    話，因為我媽媽的財產問題要通知」、「（問：你們蓋指印
    當時，是否看見協議書上有己○○之姓名、電話、住址？）
    我們簽名之後，他們才拿這張出來，叫我們蓋騎縫，我蓋手
    印的時候，沒有注意到這張的內容是什麼，我們蓋手印是一
    起蓋的」、「（問：這時己○○之姓名、電話、地址右方有
    無遺產分割協議之內容？）我沒有印象」、「問：〈提示94
    年調偵字第4號卷第37頁，即94年8月2日偵訊筆錄 〉你等在
    偵查中，檢察官於被告方面提出上開既沒簽名也沒指印之協
    議書影本後，特別問以：『你們在完整的協議書有蓋指印？
    』，你等5人當時均有到庭在場，且明確回答 『不是。我們
    簽名蓋手印並沒有協議內容，【是騎縫章當時】我們看到協
    議書，但沒有仔細看』。則依此筆錄，你等顯己承認蓋騎縫
    指印時，已有看到協議書內容，只是解釋當時並沒有看仔細
    ，是否如此？）騎縫手印時是有協議書，但是我沒有詳細看
    內容」（見原審94年12月7日審判筆錄）。
  (4)告訴人即證人戊○○於原審陳稱： 「（問：草屯郵局第829
    號、49號2份存證信函之內容明白表示，你們5人確有在本案
    之遺產分割協議書簽名沒錯；但說明係受己○○所言之農保
    費係他繳納 、和平段86、87之1地號土地持分2分之1、因之
    所有現金187萬元等詐騙 ，是否如此？）這是我們向朋友說
    的，我們的朋友照這樣寫的」、「（問：〈提示94年調偵字
    第4號卷第37頁，即94年8月2日偵訊筆錄 〉你等在偵查中，
    檢察官於被告方面提出上開既沒簽名也沒指印之協議書影本
    後，特別問以：『你們在完整的協議書有蓋指印？』，你等
    5人當時均有到庭在場，且明確回答 『不是。我們簽名蓋手
    印並沒有協議內容，【是騎縫章當時】我們看到協議書，但
    沒有仔細看』。則依此筆錄，你等顯己承認蓋騎縫指印時，
    沒有仔細看。則依此筆錄，你等顯己承認蓋騎縫指印時，已
    有看到協議書內容，只是解釋當時並沒有看仔細，是否如此
    ？）我所看到協議書的內容是『立書人己○○』」（見原審
    94年12月7日審判筆錄）。
  (5)告訴人即證人丙○○於原審陳稱：「（問：在蓋騎縫處手印
    時，己○○簽名處前是否有協議書內容？）沒有」、「（問
    ：〈提示94年調偵字第4號卷第37頁 ，即94年8月2日偵訊筆
    錄〉你等在偵查中，檢察官於被告方面提出上開既沒簽名也
    沒指印之協議書影本後，特別問以：『你們在完整的協議書
    有蓋指印？』，你等5人當時均有到庭在場，且明確回答『
    不是。我們簽名蓋手印並沒有協議內容，【是騎縫章當時】
    我們看到協議書，但沒有仔細看』。則依此筆錄，你等顯己
    承認蓋騎縫指印時，已有看到協議書內容，只是解釋當時並
    沒有看仔細，是否如此？）我不知道筆錄為什麼這樣記，我
    們沒有看到內容，立書人己○○前面是空白的」（見原審94
    年12月7日審判筆錄）。
  (6)告訴人即證人丁○○於原審陳稱：「（問：你蓋騎縫處手印
    時，是否有看到協議書的內容？）有看到己○○的名字，但
    是己○○右邊是否有協議書內容，我沒有注意看」、「（問
    ：〈提示94年調偵字第4號卷第37頁 ，即94年8月2日偵訊筆
    錄〉你等在偵查中，檢察官於被告方面提出上開既沒簽名也
    沒指印之協議書影本後，特別問以：『你們在完整的協議書
    有蓋指印？』，你等5人當時均有到庭在場，且明確回答『
    不是。我們簽名蓋手印並沒有協議內容，【是騎縫章當時】
    我們看到協議書，但沒有仔細看』。則依此筆錄，你等顯己
    承認蓋騎縫指印時，已有看到協議書內容，只是解釋當時並
    沒有看仔細，是否如此？）我是說我有看到己○○的名字，
    我沒有說有看到協議書的內容，．．」（見原審94年12月7
    日審判筆錄）。
    由上可知，告訴人等就渠等簽署遺產分割協議書、捺指印斯
    時，該協議書所載立書人「己○○」前之遺產分割內容是否
    為空白乙情，先後以「是空白的」，或以「沒有印象」，或
    以「有看到協議書內容，但沒有仔細看」等語陳述，渠等供
    述不一，是否確與事實相符，容非無疑。再告訴人等簽署遺
    產分割協議書後，於92年12月12日發給被告己○○之存證信
    函中表示：「貴前以母之農保費係您納詐術、母草屯鎮○○
    段86、87之1號地持分係2分之1錯誤，母同鎮○○○路171巷
    20號房屋戊○○婚前有權居住婚後應搬出違反強行法規定，
    母有現金係187萬元詐術 ，使吾等陷於錯誤，而在您遺產分
    割協議書簽名捺指印表示」等語 ，又於93年2月12日發給被
    告己○○存證信函中表示：「吾等前在貴遺產分割協議書簽
    名捺指印表示，經發現被詐」等語，有卷附之被告己○○所
    提之草屯郵局第829、49號存證信函影本2件可參，參諸上開
    內容所示，顯然當時告訴人等係主張遭被告己○○以被繼承
    人之農保係被告己○○繳納等詐術詐欺而簽立遺產分割協議
    書，卻無支字片語提及渠等所簽署之系爭協議書內容為空白
    ，而係事後遭被告等2人偽造 ，衡情，告訴人等如確實簽署
    空白文書，豈有未於存證信函中陳明之理。
  (二)又告訴人等於原審均供述：渠等在系爭協議書上簽名、按指
    印，目的僅在留下連絡資料、證明到場，先在一份協議書上
    簽名、地址、電話留下資料後，約一個半小時，因己○○未
    簽名，代書始拿另一張十行紙，由己○○書寫姓名、地址、
    電話後，代書事務所小姐說影印機壞掉，需到外面影印6 份
    ，渠等才在該6份協議書之騎縫處捺指印 ，由每人各執一份
    協議書等語（見原審94年12月7日審判筆錄 ）；倘如告訴人
    等所言，簽名、捺指印之目的在留下聯絡資料，則何需在遺
    產分割協議書上記載「立書人」文字，並在立書人欄下方及
    文件騎縫處按指印，甚至製作6份之協議書 ；再者，92年11
    月26日當日原為被告己○○為說明領取被繼承人謝牡丹存款
    乙事，始約告訴人等見面，此為告訴人等所不否認，復依告
    訴人辛○○於原審陳稱商談過程中，被告己○○曾中傷伊之
    話語（見原審94年12月7日審判筆錄 ），是在彼時被告己○○與告訴人等關係交惡，且無任何信賴關係之情況下，告訴
    人等豈可能毫無疑問，即貿然在空白文件上簽名、按指印之
    理？且依告訴人等聲稱渠等僅意在留下連絡資料，則當被告
    甲○○提出6份資料供渠等於騎縫處按指印後 ，應即可各自
    取走文件，又何需在該處等候影印達一個半小時之久，此情
    嚴重悖乎常情常理，難以採信。再觀諸告訴人等於台灣南投
    地方法院94年度簡字第66號民事履行分割協議事件中所提出
    之5份遺產分割協議書 ，該協議書上之文字均係影印、且騎
    縫處均有捺指印，果若如告訴人等所言，該協議書是空白遭
    他人事後分別填載內容於其上 ，則要於6份紙張內書立相同
    之字跡、段落、字形者 ，並製作6份完全一致，技術上顯非
    易事，且需相當之時間，依常理而論，被告甲○○應不可能
    甘冒遭當場識破之風險，於告訴人等仍在事務所現場之狀況
    下偽造協議內容，致己羅刑典。從而，告訴人等於遺產分割
    協議書騎縫處捺指印時，該協議書內容已存在，堪可認定。
  (三)告訴人等雖於遺產分割協議書上，均以簽名、捺指印為之，
    惟依民法第3條第2項規定：「如有用印章代簽名者，其蓋章
    與簽名生同等之效力」，亦即簽名與印章在法律上為相同之
    效力；姑且不論，告訴人等當日至代書事務所原本之意係被
    告己○○為說明領取被繼承人謝牡丹之存款一事，然該遺產
    分割協議書內容既係依告訴人等與被告己○○協商結果所載
    ，後經渠等簽名、捺指印，即表示認同該協議書所載之內容
    ，尚難因渠等未攜帶印章或未於該協議書上蓋印章等，據以
    推翻該協議內容 ，並遽為被告己○○、甲○○等2人不利之
    認定。
  (四)證人廖秋婷於偵查中結證稱：「當時遺產分割協議書是代書
    （指被告甲○○）擬的，告訴人等與己○○簽名時，我有在
    場，是拿此份協議書給告訴人等與己○○簽名，且代書有解
    釋協議內容後，他們才簽名；當時我們的影印機壞掉，所以
    我拿到外面的便利商店影印，而協議書之手稿因多次修改，
    所以我們就把手稿丟掉」等語（見偵續字偵查卷第34頁），
    核與被告甲○○上揭所辯伊有將協議書內容朗讀給告訴人，
    經告訴人等確認後簽名、捺指印，該原稿已無存在之必要而
    未留存等情相符，堪可採信；證人廖秋婷雖受僱於被告甲○○，惟與告訴人等、被告己○○、甲○○無任何親屬關係存
    在，應無自招偽證刑責設詞之必要；據此，尚不能因被告甲○○無法提出該協議書之原本，即為不利之認定。【按被告
    以外之人（包括證人、鑑定人、告訴人、被害人及共同被告
    等 ）於審判外之陳述雖不符刑事訴訟法第159條之1至之4等
    四條之規定，而經當事人於審判程序同意作為證據，法院審
    酌該言詞陳述或書面陳述作成時之情況，認為適當者，亦得
    為證據；當事人、代理人或辯護人於法院調查證據時，知有
    刑事訴訟法第159條第1項不得為證據之情形，而未於言詞辯
    論終結前聲明異議者，視為有前項之同意，同法第159條之5
    定有明文。本件告訴人辛○○、庚○○、丙○○、戊○○、
    丁○○及證人廖秋婷固均曾於偵查中為陳述，其性質雖屬傳
    聞證據，當事人或辯護人已知上述筆錄乃傳聞證據，且均未
    於言詞辯論終結前對該等筆錄內容異議，依上開規定，是其
    等於偵查中之證言已擬制同意其有證據能力，本院審酌上開
    筆錄作成時，較無人情施壓或干擾，亦無不當取供之情形，
    認為以之作為本案之證據亦屬適當，是其等於偵查筆錄之證
    言自具有證據能力。】。
  (五)按測謊鑑定，係依一般人在說謊時，會產生遲疑、緊張、恐
    懼、不安等心理波動現象，乃利用測謊儀器將受測者之上開
    情緒波動反應情形加以紀錄，用以判別受測者所供述之真實
    性，倘受測者愈想壓抑其謊言所產生之情緒，在測謊儀器上
    會愈產生明顯之情緒波動，反之，則無此不實之波動反應。
    從而測謊鑑定結果，如就否認犯罪有不實之情緒波動反應，
    固得供審判上之參酌，惟不得採為有罪判決之唯一憑據，然
    若其否認犯罪之供述，無任何不實之情緒波動反應，又無其
    他合法之積極證據足為犯罪行為之證明者，即可印證其真實
    性，非不得為有利於受測者之認定（最高法院87年台上字第
    3339號判決參照 ）。被告己○○、甲○○等2人分別就「系
    爭遺產分割協議書內容是在告訴人簽署後填寫的」、「告訴
    人有同意把定存的錢存入胡志昌帳戶內」、「系爭協議書內
    容有獲得告訴人的同意」等問題，經以控制問題法、混合問
    題法測試均成情緒波動反應 ，研判2人有說謊，固有法務部
    調查局94年 5月25日調科參字第094002417 80號測謊報告書
    可稽（見調偵字偵查卷第13至33頁），惟上開鑑測結果非直
    接針對被告己○○ 、甲○○等2人是否有共同偽造協議書內
    容，詐騙告訴人等此一問題而為，且測謊之鑑驗，係就受測
    人對相關事項之詢答，對應其神經、呼吸、心跳等反應而判
    斷，其鑑驗結果有時亦因受測人之生理、心理因素而受影響
    ，測謊鑑驗之結果既會受到受測人之生理、心理因素而受影
    響，且人的行為、思想又無法量化，則測謊自不能如物理、
    化學試驗般獲得絕對之正確性，測謊之結果應係有其他可資
    信賴之積極或消極證據存在之情形下，作為補強證據證明力
    參考之用，而非可作為判斷事實之唯一及絕對之憑證。是被
    告等2人之測謊測試未獲通過 ，至多僅能作為其所述非實之
    參考，不能據以推測被告犯罪事實之存在。準此，被告己○○ 、甲○○等2人雖經法務部調查局實施測謊結果，顯示對
    上開問題，經測試均呈說謊反應，惟因該組研判受測者是否
    呈說謊反應，係依據測謊機紀錄受測者，對問題關心程度所
    呈現之呼吸、血壓脈搏及皮膚電阻等生理反應來分析研判，
    則以受測者即被告等2人對其切身清白與否之關注 ，刑事案
    件更涉及是否須負擔刑責，其心理上之負擔實不免影響及呼
    吸、血壓及膚電等反應 ，且告訴人等所訴被告等2人共同偽
    造遺產分割協議書內容之情節，尚有諸多瑕疵，已如前述，
    自不得僅憑上開測謊鑑定報告作為認定被告有罪之論據，倘
    無其他積極證據可資佐證，仍難僅以上開測謊鑑定報告，而
    以推測或擬制之方法 ，認定被告等2人涉有前揭共同偽造文
    書等犯行。
五、關於被告己○○有無侵占部分，經查：
  (一)按侵占罪之成立，以擅自處分自己持有之他人所有物，或變
    易持有之意為所有之意，而逕為所有人之行為，為其構成要
    件，雖行為之外形各有不同，要必具有不法所有之意思，方
    與本罪構成之要件相符（最高法院19年上字第1052號判例意
    旨參照），苟持有人並無變易其原來之持有意思而為不法所
    有之意思，即難遽以該罪相繩。
  (二)雖被告己○○確有蓋用被繼承人謝牡丹印鑑、取款轉匯及領
    取農保喪葬補助費等行為，然細鐸遺產分割協議書所載：「
    一謝牡丹生前全部金飾由庚○○繼承之。二謝牡丹之農保津
    貼15萬3千元正由己○○領取 。．．五謝牡丹所有現金合計
    約187萬元正扣除繼承及應付費用後由6人均分。．．」，可
    知被告己○○所轉匯之169萬 8千元及農保喪葬補助費15萬3
    千元 （見他字第737號偵查卷第21至34頁之南投縣草屯鎮農
    會匯款申請書及謝牡丹於該農會之存款交易明細表），均屬
    被繼承人謝牡丹之遺產，且均在告訴人等與被告己○○遺產
    分割協議範圍內，顯見被告己○○並無據為己有而隱匿該筆
    遺產之意。況且，上開存款及農保喪葬補助費確實列入被繼
    承人謝牡丹之遺產稅核定中，此有告訴人等所提之遺產稅免
    稅證明書在卷可按，是以，尚不能因嗣後告訴人等另委託代
    書申報，非被告己○○申報遺產稅，即斷認被告己○○刻意
    隱匿該遺產之嫌。況且，上開存款169萬8千元於92年10月13
    日存入被告己○○之子胡志昌之第一商業銀行草屯分行帳戶
    內後 ，僅於同年月28日提領一筆29萬5千元（據被告己○○
    於原審93年5月3日答辯狀所附之謝牡丹存款明細表中，表示
    該筆費用係支付被繼承人謝牡丹之喪葬費等）外，迄今未動
    用乙情，亦有第一商業銀行草屯分行94年12月13日一屯字
    第0480號函及所附帳戶明細表在卷可稽，足證上開款項被告
    己○○迄今確實未曾動用。綜此，被告己○○主觀上既無不
    法所有之侵占意圖，客觀上前開該存款、農保喪葬補助費迄
    今亦未動用，則尚難僅據被告己○○有領取被繼承人謝牡丹
    存款、農保喪葬補助費，並將之存入其子胡志昌於第一商業
    銀行草屯分行帳戶內之事實，即遽入人罪。
六、綜上所述 ，本件公訴人所舉指向被告等2人有共同行使偽造
    文書，及被告己○○另有侵占犯行之事證，均以告訴人等不
    利被告等2人之指述為其基礎 ，然就本件遺產分割協議書內
    容，告訴人等顯有極高之利害關係，其所為之供述自應予以
    較一般證人更為嚴格之檢證，至少需無瑕疵可指，並應有相
    當之輔助證據以資證明所述與事實相符，方足為認定被告犯
    罪之依據 。然告訴人所為不利被告等2人之證述存有瑕疵，
    未可盡信，已如前述；此外，復查無其他積極證據足以證明
    被告等2人有何如公訴人等所指之上開犯行 ，不能證明被告
    等2人犯罪，揆諸首揭規定及說明 ，原審依據上述理由，依
    刑事訴訟法第301條第1項諭知被告己○○ 、甲○○等2人均
    為無罪之判決，經核無不當。檢察官以：依遺產協議書內容
    ，被告己○○顯然佔繼承優勢，又告訴人等均異口同聲，陳
    稱於簽名、蓋指印時，均未有協議書內容，內容係事後補填
    等語，指摘原判汏諭知被告無罪為不當，請求撤銷改判，惟
    遺產協議書內容是否對被告己○○較有利，並不能據以推論
    被告等因此即有行使偽造遺產協議書之情事，又告訴人等之
    指述有瑕疵，如前所述，亦不足據為不利被告等之認定，至
    於告訴人戊○○於本院陳稱：「蓋手印時，只有看到己○○
    ，他們如何弄上去的我也不知道，但是，我看過代書可以這
    樣套印。」云云（見本院審理筆錄第7頁 ），檢察官據此聲
    請調查，惟告人辛○○、庚○○、丙○○、戊○○、丁○○
    等分別所述被告等偽造遺產協議書之情節不一，上揭陳述又
    空泛而非具體，爰不為此部分之調查。是以，檢察官之上訴
    為無理由，應駁回其上訴。
據上論斷，應依刑事訴訟法第368條，判決如主文。
本案經檢察官乙○○到庭執行職務。
中    華    民    國    95    年    5    月    24     日
            刑事第七庭  審判長法  官  林  榮  龍
                              法  官  許  秀  芬
                              法  官  江  錫  麟
上列正本證明與原本無異。
檢察官得上訴。
被告不得上訴。
如不服本判決應於收受送達後十日內向本院提出上訴書狀，其未
敘述上訴之理由者並得於提起上訴後十日內向本院補提理由書（
均須按他造當事人之人數附繕本）。
                              書記官  劉  建  智
中    華    民    國    95    年    5    月    25     日
                                                      Ａ


司法院資訊處製作；財團法人民間司法改革基金會備份。
